臺灣高等法院刑事判決　　　　　　　　　　　　　九十一年度上訴字第三七六一號
　　上　訴　人
　　即　被　告　乙○○　男三十.
　　指定辯護人　本院甲○辯護人周君穎
右上訴人即被告因強盜案件，不服臺灣板橋地方法院九十一年度訴字第二一二０號，
中華民國九十一年十一月十九日第一審判決（起訴案號：臺灣板橋地方法院檢察署九
十一年度偵字第二０五０五號）提起上訴，本院判決如左：
    主  文
上訴駁回。
    事  實
一、乙○○前有竊盜、贓物及違反麻醉藥品管理條例等多項前科，其於民國（下同）
    八十九年八月廿四日因竊盜、違反毒品危害防制條例案件，經台灣板橋地方法院
    判處應執行有期徒刑一年一月確定，再於九十年一月三十日因違反毒品危害防制
    條例案件，經該院判處有期徒刑八月確定，上開二有期徒刑接續執行，於九十一
    年二月八日縮短刑期假釋出獄，甫於九十一年六月廿五日縮短刑期假釋期滿執行
    完畢，猶不知悔改，於九十一年十月十八日上午八時許，乙○○騎乘車牌號碼Ｇ
 ＨＱ─八三八號機車，行經台北縣樹林市○○路○段二四二巷十二號附近，見丙
    ○○○將皮包掛於左手、隻身行走，有機可趁，竟萌生為自己不法所有之意圖，
    趁丙○○○不及防備之際，自丙○○○左側加速通過，並以其右手拉扯丙○○○
    之皮包而著手搶奪其皮包，惟因丙○○○即時察覺乃用力將皮包拉回，乙○○未
    能搶奪該皮包得手，復因重心不穩，連人帶車摔倒在地。適有路人王萬宗路過該
    處，上前欲逮捕乙○○時，乙○○為脫免逮捕，竟當場對王萬宗拳打腳踼，並以
    口咬王萬宗之手（傷害部分未據告訴），而掙脫逮捕，嗣經王萬宗高呼搶奪，鄰
    近路人趕至，始合力逮獲乙○○並報警處理。
二、案經丙○○○訴由台北縣政府警察局樹林分局報告台灣板橋地方法院檢察署檢察
    官偵查起訴。
    理  由
一、經本院訊之被告乙○○固坦承於前揭時、地，有騎乘機車，並動手要搶奪被害人
    丙○○○之皮包之事實，但辯稱：當時尚未碰到被害人之皮包就因重心不穩而跌
    倒，路人王萬宗就過來勒住其脖子，其受不了才動口咬王萬宗云云。惟查：右開
    事實，業據其於警訊、偵查中（參見偵查卷第四頁反面、第六頁反面、第二十七
    頁正面及反面）及原審審理中（參見原審卷第四十一頁及第四十二頁）坦承不諱
    ，核與被害人丙○○○、證人王萬宗於警訊中指述之情節相符（參見偵查卷第十
    二頁反面、第十四頁反面），並有被害人丙○○○出具之贓物認領保管單一紙（
    附於偵查卷第十五頁）及現場照片、機車照片共八幀在卷（附於偵查卷第二十頁
    至第二十二頁），被告乙○○之自白顯然與事實相符，堪以採信。被告於本院翻
    異前詞，顯係飾卸之詞，不足採信。綜上，本案事證明確，被告之犯行洵堪認定
    。
二、按刑法準強盜罪，係以竊盜或搶奪為前提，在脫免逮捕之情形，其竊盜或搶奪既
    遂者，即以強盜既遂論，如竊盜或搶奪為未遂，即以強盜未遂論，但竊盜或搶奪
    不成立時，雖有脫免逮捕而當場施以強暴、脅迫之情形，除可能成立他罪外，不
    能以準強盜罪論，最高法院六十八年台上字第二七七二號著有判例可參。被告著
    手搶奪被害人丙○○○之皮包而未得手，經路人王萬宗發現後，為脫免逮捕，而
    當場與王萬宗扭打，實施強暴，核其所為係犯刑法第三百二十九條、第三百二十
    八條第四項、第一項之準強盜未遂罪。其已著手於搶奪行為之實行而未發生犯罪
    之結果，為未遂犯，依刑法第二十六條前段之規定，減輕其刑。又被告有如事實
    欄所載之前科犯行，有本院被告全國前案紀錄表在卷可考（參見前科表第十一頁
    ），其於有期徒刑執行完畢五年以內再犯本件有期徒刑以上之罪，為累犯，應依
    法加重其刑，並先加後減之。原審基於以上之認定，並審酌被告乙○○素行不佳
    ，有上開刑案紀錄簡覆表一件可資參照，其年僅三十歲，年輕力壯，不思正途賺
    取財物卻搶奪他人財物之犯罪動機、目的，且遭追捕時復對追躡者王萬宗施以暴
    力，對社會治安及被害人所生危害非輕，及其犯罪後曾坦承犯行、態度尚稱良好
    等一切情狀，量處有期徒刑三年六月，其認事用法俱無違誤，量刑亦稱允洽。被
    告上訴否認部分犯罪事實，並指摘原判決量刑過重，為無理由，應予駁回。
三、據上論斷，應依刑事訴訟法第三百六十八條，判決如主文。
本案經檢察官郭啟東到庭執行職務。
中    華   民    國      九十二     年      元      月      二十八      日
                              臺灣高等法院刑事第九庭
                                  審判長法  官  李  文  成
                                        法  官  官  有  明
                                        法  官  周  盈  文
右正本證明與原本無異。
如不服本判決應於收受送達後十日內向本院提出上訴書狀，其未敘述上訴之理由者並
得於提起上訴後十日內向本院補提理由書（均須按他造當事人之人數附繕本）。
                                        書記官  余  姿  慧
中    華   民    國      九十二     年      元      月      二十八      日
附錄：本案論罪科刑法條全文
中華民國刑法第三百二十九條
 (準強盜罪)
竊盜或搶奪，因防護贓物、脫免逮捕或湮滅罪證，而當場施以強暴脅迫者，以強盜論
。
中華民國刑法第三百二十八條
意圖為自己或第三人不法之所有，以強暴、脅迫、藥劑、催眠術或他法，至使不能抗
拒，而取他人之物或使其交付者，為強盜罪，處五年以上有期徒刑。
以前項方法得財產上不法之利益或使第三人得之者，亦同。
犯強盜罪因而致人於死者，處死刑、無期徒刑或十年以上有期徒刑；致重傷者，處無
期徒刑或七年以上有期徒刑。第一項及第二項之未遂犯罰之。
預備犯強盜罪者，處一年以下有期徒刑、拘役或三千元以下罰金。
